【裁判字號】    90,易,1483
【裁判日期】    900622
【裁判案由】    妨害公務
【裁判全文】
台灣台中地方法院刑事判決                          九十年度易字第一四八三號
    公  訴  人  臺灣臺中地方法院檢察署檢察官
    被      告  乙○○
右列被告因妨害公務等案件，經檢察官提起公訴（九十年度偵字第六六一六號），本
院判決如左：
    主  文
乙○○對於公務員依法執行職務時，施脅迫，處拘役伍拾日，如易科罰金以佰元折
算壹日。又於公務員依法執行職務時，當場侮辱，處拘役拾日，如易科罰金以佰
元折算壹日。又服用酒類，不能安全駕駛動力交通工具而駕駛，處拘役伍拾日，如易
科罰金以佰元折算壹日。應執行拘役壹佰壹拾日，如易科罰金以佰折算壹日。緩
刑年。
    事  實
一、乙○○於民國（下同）九十年四月八日下午四時許，在台中縣新社鄉大南村住處
    飲用酒類之後，已呈酒醉狀態而不能安全駕駛動力交通工具，竟不顧公眾之安危
    ，於同日下午六時許，駕駛車牌號碼Ｍ三－五九二五號自用小客車，沿台中縣新
    社鄉大南村往台中縣新社鄉中正村方向行駛，迨於同日晚上七時三十分許，途經
    台中縣新社鄉○○街○段三七六號前時，因不勝酒力精神狀況不佳，無法有效操
    控該自小客車，致撞及台中縣新社鄉○○街三七六號丁○○住處之大門，後再衝
    撞台中縣新社鄉○○街○段三九二號丙○○住處之大門，致丁○○、丙○○二人
    住處之大門均凹陷受損，且丁○○停放於住處門口前之踏車、檳榔攤、招牌亦受
    波及而毀損（過失毀損部分不成立犯罪）；嗣經警據報前往肇事現場處理，將乙○○送往台中縣東勢鎮農民醫院就診後，於同日晚上八時三十分許，由台中縣東
    勢分局新社分駐所員警劉冠宏、黃家男二人以警備車押送乙○○返回新社分駐所
    途中，詎乙○○明知劉冠宏、黃家男二人係正依法執行職務之公務員，竟在警備
    車上以「你們住哪裡？在外面被我堵到，要讓你們好看。」等語恫嚇劉冠宏、黃
    家男二人，而當場施脅迫於劉冠宏、黃家男二人；迨同日晚上九時三十分許，返
    回台中縣警察局東勢分局新社分駐所後，乙○○復另行起意，又以「禽獸」等穢
    語，當場辱罵對其實施酒精濃度測試之依法執行職務之新社分駐所所長甲○○及
    員警劉聰義二人；後乙○○經施以口呼氣方式測試酒精濃度，發現其酒精濃度測
    定值高達每公升一點三一毫克，已達無法安全駕駛動力交通工具之程度。
二、案經台中縣警察局東勢分局報告臺灣臺中地方法院檢察署檢察官偵查起訴。
    理  由
一、右揭事實業據被告乙○○於本院審理時坦承不諱，核與證人丁○○與丙○○二人
    於警訊中之供述相符，並有台中縣警察局東勢分局新社分駐所所長甲○○及員警
    劉聰義、劉冠宏、黃家男等人之職務報告二紙在卷可稽，復有案發當日新社分駐
    所員警執行職務之錄影帶、錄音帶各二捲、肇事現場照片六幀、道路交通事故調
    查表一份、酒精濃度測定值測試紙一紙在卷可資佐證，事證明確，被告犯行洵堪
    認定。
二、查被告乙○○出言恐嚇員警劉冠宏、黃家男二人，施脅迫妨害渠二人依法執行職
    務，核其所為係犯刑法第一百三十五條第一項之對於執行職務之公務員施以脅迫
    罪；又口出穢言對正在實施酒精濃度測試之新社分駐所所長甲○○及員警劉聰義
    二人辱罵，係犯同法第一百四十條第一項侮辱公務員罪；另按刑法第一百八十五
    條之三，條文中所稱「不能安全駕駛動力交通工具」係屬不確定之法律概念，除
    衡之行為人駕車時飲用酒類之程度及血液中酒精含量之多寡外，並應參以行為人
    當時之精神狀態、駕駛車輛之情形及對於交通號誌或指揮之遵守能力，以資相佐
    。惟駕駛人於呼氣中酒精濃度達每公升零點五五毫克以上者，依據科學數據統計
    結果，其肇事率為常人之十倍，固呼氣中酒精濃度達每公升零點五五毫克以上者
    ，得認為不能安全駕駛，已無疑議，此有法務部八十八年五月十八日法八八檢字
    第００一六六九號函可資參照，被告駕車前已飲用酒類，於駕駛車輛肇事後，經
    警測定其吐氣中所含酒精成分已達每公升一點三一毫克，揆之前揭說明，其駕駛
    車輛之注意能力已因飲酒而較平日為低，且有衝撞毀損他人財物情事發生，顯已
    不能安全駕駛動力交通工具，核其所為係犯同法第一百八十五條之三之服用酒類
    ，不能安全駕駛動力交通工具而駕駛罪。又刑法第一百三十五條第一項妨害公務
    執行罪及同法第一百四十條侮辱公務員罪，均屬妨害國家公務之執行，為侵害國
    家法益，並非侵害個人法益之犯罪，如對於公務員二人以上依法執行職務時，施
    強暴脅迫或當場侮辱，仍屬單純一罪，無刑法第五十五條所謂「想像競合犯」之
    法例適用。本件被告同時施脅迫於二名員警，又同時辱罵二名員警，其所侵害者
    均各為一個國家法益，而非數個個人法益，應僅各論以一罪，附此敘明。再被告
    所犯上開三罪間，犯意各別，罪名不同，應分論併罰。爰審酌被告飲用酒類後，
    欠缺遵守規範之意願，為圖一己之便，忽視社會大眾生命、身體及財產之安全，
    並致他人財產發生實際之危害，且藐視執法人員，無視公權力之行使，惟其犯後
    已賠償他人財物損失，有和解書一紙在卷可參，態度良好，且知所悔悟等一切情
    狀，量處如主文所示之刑，並諭知易科罰金之折算標準及定其應執行刑。末查被
    告前未曾受有期徒刑以上刑之宣告，有台灣台中地方法院檢察署刑案資料查註紀
    錄表及台灣高等法院被告全國前案紀錄表各一紙在卷可按，被告既已坦承犯行，
    深具悔意，其經此教訓，當知警惕而無再犯之虞，本院綜核各情，所宣告之刑，
    認以暫不執行為適當，併予宣告緩刑三年，以啟自新。
據上論斷，應依刑事訴訟法第二百九十九條第一項前段、刑法第一百三十五條第一項
、第一百四十條第一項、第一百八十五條之三、第四十一條第一項前段、第五十一條
第六款、第七十四條第一款，罰金罰鍰提高標準條例第一條前段、第二條，判決如主
文。
中      華      民      國    九十      年      六      月    二十二    日
                                臺灣臺中地方法院刑事第六庭
                                    法  官  許  月  馨
右正本證明與原本無異。
如不服本判決，應於判決送達後十日內向本院提出上訴狀，上訴於臺灣高等法院臺中
分院( 須附繕本 )。
                                    書記官
中      華      民      國    九十      年      六      月    二十二    日
附錄法條：
中華民國刑法第一百三十五條第一項 ：
對於公務員依法執行職務時，施強暴脅迫者，處三年以下有期徒刑、拘役或三百元以
下罰金。
中華民國刑法第一百四十條第一項 ：
於公務員依法執行職務時，當場侮辱，或對於其依法執行之職務公然侮辱者，處六月
以下有期徒刑、拘役或一百元以下罰金。
中華民國刑法第一百八十五條之三 ：
服用毒品、麻醉藥品、酒類或其他相類之物，不能安全駕駛動力交通工具而駕駛者，
處一年以下有期徒刑、拘役或三萬元以下罰金。


司法院資訊處製作；財團法人民間司法改革基金會備份。
